【裁判字號】    92,裁,333
【裁判日期】    920313
【裁判案由】    調任
【裁判全文】
最  高  行  政  法  院  裁  定                    九十二年度裁字第三三三號
    抗  告  人  甲○○
右抗告人因與相對人內政部警政署間調任事件，對於中華民國九十一年一月二十二日
臺北高等行政法院九十年度訴字第三五三八號裁定提起抗告，本院裁定如左︰
    主  文
抗告駁回。
抗告訴訟費用由抗告人負擔。
    理  由
一、按抗告法院認抗告為不合法或無理由者，應為駁回抗告之裁定，行政訴訟法第二
    百七十二條準用民事訴訟法第四百九十二條第一項定有明文。
二、本件原裁定係以：相對人以抗告人擔任內政部警政署保安警察第五總隊大隊長任
    內，因對所屬隊員王俊憲涉嫌殺人案件，負考核監督不週責任，以八十九年一月
    六日警署人乙字第○二○號令核記過二次懲處及同日警署人甲字第○二五號令調
    整為該總隊督察職務。抗告人不服申訴、再申訴決定，遂提起行政訴訟。惟上開
    內政部警政署之處理，未改變抗告人之公務員身分、職等，非行政程序法第九十
    二條第一項、訴願法第三條第一項所定之行政處分，自無依公務人員保障法第十
    八條之規定，提起復審、再復審之權益。是本件抗告人對於相對人所為管理措施
    所為不服之程序，係申訴、再申訴，而非復審、再復審。依公務人員保障法對於
    再申訴不服者，並無如同法第二十一條第一項所定，對於再復審決定不服得提起
    行政訴訟之規定。從而，抗告人提起本件撤銷之訴，自屬起訴不備其他要件等情
    為由，駁回抗告人之訴，經核於法並無不合。
三、抗告意旨略謂：抗告人遭相對人由主管職務調非主管職務，其主管加給與警勤加
    給受有重大影響，有違公務人員保障法第十七條，應屬行政處分，得為復審之標
    的，本件提起行政訴訟並無違誤。警察人員獎懲標準表無法通過中央法規標準法
    規定「法的資格審查」，相對人據為懲處抗告人之依據，顯然為逾越權限、濫用
    權力之違法行政處分，應自始無效，抗告人提起行政訴訟，自有正當權源。抗告
    人向公務人員保障暨培訓委員會提起救濟，該會對抗告人所提出及請求調查之事
    證，均未受理亦未明理由，更未予抗告人到會陳述意見之機會，實難信服，且
    違反公務人員保障法第二十六條關於決定時限之規定，顯然違法。公務人員保障
    法並無禁止不服申訴決定時不能提起行政訴訟之規定，抗告人按憲法第十六條之
    規定，準用訴願法或依公務人員保障法第二十一條之規定，提起行政訴訟並無違
    誤。本案若屬行政處分，請依行政訴訟法第四條為撤銷訴訟之判決；若非行政處
    分，請依同法第八條第一項為給付訴訟之判決。本件相對人未依基礎事實為客觀
    合理之判斷，於案發當日自行決議懲處，違反平等、公平、比例等原則。所謂考
    核監督不周之責任論處，毫無標準，實與司法院釋字第四九一號解釋意旨不符，
    有違法律明確性原則。是以應遵照行政訴訟法第九條之規定，以彰公義等語。
四、本院按憲法第十六條所謂人民有訴願及訴訟之權，乃指人民於其權利受侵害時，
    有提起訴願或訴訟之權利，受理訴願機關或受理訴訟法院亦有依法審查決定或裁
    判之義務而言。此項權利，間因其具有公務員身分而有所差別，業經司法院釋字
    第一八七號解釋明確。又公務員僅記大過處分，並未改變公務員之身分關係，不
    直接影響人民服公職之權利，本院判例不許其以訴訟請求救濟，與憲法尚無牴觸
    ，復據司法院釋字第二四三號解釋闡明在案。另司法院釋字第四九一號解釋，係
    就對公務員為免職之懲戒處分所為之釋示。本件原裁定認：抗告人受記過二次及
    調職，僅得依申訴、再申訴之程序謀求救濟，不得提起行政訴訟，揆諸前開司法
    院解釋，並無違誤。抗告論旨主張本件違反公務人員保障法第十七條，警察人員
    獎懲標準表違反法律保留原則，應許其提起行政訴訟乙節，非有理由，應予駁回
    。又本件抗告人對於再復審決定，提起行政訴訟既非合法，則其所為實體上之爭
    執，自無審究之必要，附此明。
五、依行政訴訟法第二百七十二條、第一百零四條、民事訴訟法第四百九十二條第一
    項、第九十五條、第七十八條，裁定如主文。
中    華    民    國    九十二      年      三        月      十三      日
                    最 高 行 政 法 院  第 四 庭
                                審 判 長 法  官      廖  政  雄
                                         法  官      趙  永  康
                                         法  官      林  清  祥
                                         法  官      鍾  耀  光
                                         法  官      姜  仁  脩
右  正  本  證  明  與  原  本  無  異
                                         法院書記官  張  雅  琴
中    華    民    國    九十二      年      三        月      十三      日


司法院資訊處製作；財團法人民間司法改革基金會備份。
